臺灣臺北地方法院刑事判決　　　　　　　　　　　　九十二年度交易字第六三八號
　　公　訴　人　臺灣臺北地方法院檢察署檢察官
　　被　　　告　乙○○
右列被告因過失傷害案件，經臺灣臺北地方法院檢察署檢察官提起公訴（九十二年度
偵字第二○九七一號），本院依通常程序審理，因被告於準備程序進行中就被訴事實
為有罪之陳述，且所犯非死刑、無期徒刑、最輕本刑為三年以上有期徒刑之罪或高等
法院管轄第一審案件，經告知簡式審判程序之旨，並聽取檢察官、被告之意見後，經
本院合議庭裁定由受命法官獨任進行簡式審判程序，本院判決如左：
    主  文
乙○○因過失傷害人，處有期徒刑月，如易科罰金以佰元折算壹日。
    事  實
一、乙○○於民國九十二年一月二十五日十五時三十分許，騎乘車牌號碼ＡＰＮ─四
    八二號重型機車，沿台北市○○○路○段外側車道由西向東方向行駛，行經該路
    段與昆明街、南寧路交岔路口之行人穿越道前時，本應注意車前狀況，隨時採取
    必要之安全措施，又行近行人穿越道前，應減速慢行，遇有行人穿越時，無論有
    無交通警察指揮或號誌指示，均應暫停讓行人優先通過，以維護行人安全，且依
    當時狀況天候為晴、有日間自然光線、路面狀態為乾燥、無缺陷、無障礙物且視
    距良好，並無不能注意之情事，詎其通過前揭多岔路口時，見其行進方向之燈光
    號誌為紅燈及右轉箭頭綠燈亮起，即貿然右轉欲沿和平西路二段往東之方向繼續
    行駛，竟疏於注意前方之行人穿越道上有由南向北方向違反號誌管制而穿越該交
    岔路口之行人甲○○，乙○○因閃避不及致其所騎乘機車之右側手把撞及前方正
    穿越行人穿越道之甲○○身體左側，致甲○○倒地後受有顏面裂傷、左上臂及下
    肢等多處挫傷、瘀傷之傷害。
二、乙○○肇事後，於臺北市政府警察局萬華分局交通分隊警員陳佳燦前往現場處理
    時，在其上開犯行未為任何有偵查犯罪職權之公務員知悉前，不逃避接受裁判而
    當場向警員自首，承認其為肇事人而知上情。
三、案經乙○○自首及甲○○訴由臺灣臺北地方法院檢察署檢察官偵查後起訴，本院
    依通常程序審理，因乙○○於準備程序進行中就被訴事實為有罪之陳述，且其所
    犯非死刑、無期徒刑、最輕本刑為三年以上有期徒刑之罪或高等法院管轄第一審
    案件，經告知簡式審判程序之旨，並聽取檢察官、乙○○之意見後，經本院合議
    庭裁定由受命法官獨任進行簡式審判程序。
    理  由
一、被告乙○○於右揭時、地騎乘前開車牌號碼之重型機車在前述肇事地點，與前方
    正穿越行人穿越道之行人甲○○發生擦撞之事實，迭據被告於事故發生時警員詢
    訊問、檢察官偵查及本院審理時均供承不諱（參見臺灣臺北地方法院檢察署九十
    二年度他字第五一四二號偵查卷宗第十九至二十頁、第三十一頁、第六十一至六
    十三頁之偵訊筆錄及本院九十二年十二月五日準備程序筆錄），核與告訴人甲○
    ○於警員詢問及檢察官偵訊時指訴情節大致相符，且上述車禍發生經過之客觀事
    實，有臺北市政府警察局萬華分局製作之道路交通事故現場圖、道路交通事故調
    查報告表(一)及(二)、道路交通事故補充資料表、交通事故分析研判表、交通事故談
    話記錄表、自首調查報告表、現場照片二幀及肇事現場號誌運作情形表（以上均
    為影本）等件附卷可稽（參見同前偵查卷宗第二十六至三十五頁、本院刑事卷宗
    第十八頁），又告訴人因本件車禍受有前述如事實欄第一項所載傷害，業據其提
    出台北市西園醫院診斷證明書一紙附卷可參（參見同前偵查卷宗第六頁）。
二、按汽車行駛時，駕駛人應注意車前狀況，隨時採取必要之安全措施，又行近行人
    穿越道前，應減速慢行，遇有行人穿越時，無論有無交通警察或號誌指示，均應
    暫停讓行人先行通過，道路交通安全規則第九十四條第三項、第一百零三條分別
    定有明文，另按同前規則第二條第一項第一款規定，汽車包括機器腳踏車在內；
    本件被告騎乘重型機車，自應遵守上開規定，且依當時狀況天候為晴、日間有自
    然光線、視距良好，並無不能注意之情形，此有道路交通事故調查報告表各欄項
    目明細在卷可稽，惟據被告於肇事當日即九十二年一月二十五日、二月十五日之
    交通事故談話記錄表及同年九月十九日檢察事務官偵查時均自承：當時天候正常
    ，視線清楚，伊騎乘重型機車沿和平西路三段右起第一車道由西向東方向行駛，
    在肇事地點前，見其方向號誌為紅燈及右轉綠燈箭頭，故即行右轉，突從右前方
    有一行人在斑馬線上由南向北走出，伊見狀剎車不及而撞及等情，並審酌告訴人
    於事發當日之交通事故談話記錄表所稱：「我步行沿和平西（路）三段、南寧路
    南側斑馬線上，由南向北穿越馬路，當時我沒注意號誌燈，但是和平西三段西向
    東的車子都停下來，我才走過去，但突從西向東衝出一部ＡＰＮ—四八二重機，
    右前手把處撞及我身體而肇事。」等語，復參照道路交通事故補充資料表之記載
    ，被告所騎乘機車有左、右手把桿斷、右側倒地刮地痕等車損情形，顯示被告所
    騎乘機車依號誌沿和平西路三段外側車道由西往東方向行駛至肇事路口，其所騎
    乘機車之右側手把撞及正欲穿越道路之告訴人左側身體之情事，被告騎乘機車行
    近行人穿越道，遇有行人即告訴人穿越未暫停讓行人先行通過，致發生本件車禍
    ，被告顯未遵守上開道路交通安全規則而有過失至明，再依卷附現場照片所示，
    肇事地點路面狀況良好，視線寬闊並無阻礙，駕駛人極易看清交岔路口路況，縱
    告訴人當時係違反號誌管制（即闖紅燈）穿越行人穿越道，被告亦無未見之理，
    又行近行人穿越道前本應注意減速慢行，然由被告於前揭交通事故談話紀錄表中
    自稱，肇事當時之行車速率為四十公里／小時等情，足徵事故發生前被告並未確
    實注意車前狀況及減速慢行，被告有過失至明。
三、次按道路交通安全規則第一百三十四條第一項第三款規定，行人穿越道路有警察
    指揮或號誌燈者，應依警察之指揮或號誌之指示前進；又依卷附肇事現場號誌運
    作情形表所示，在第二種及第三種情形即由西向東方向之號誌運作分別為圓形紅
    燈、右轉箭頭綠燈及圓形綠燈、右轉箭頭綠燈時，此時由北向南方向之號誌運作
    除有一右轉箭頭綠燈外，關於直行方向均為圓形紅燈，而由南向北方向之號誌則
    未運作，爰審酌被告於肇事當日即九十二年一月二十五日之交通事故談話記錄表
    即明確指稱：當時沿和平西路三段外側車道由西向東方向通過多岔路口時，見其
    行進方向之燈光號誌為紅燈及右轉箭頭綠燈一節，以及告訴人於前揭期日之交通
    事故談話記錄表亦自稱：當時沿和平西路三段、南寧路南側之行人穿越道由南向
    北方向穿越道路時，並沒注意號誌燈，但是和平西三段由西向東方向之行車都停
    下來等情，復參照前揭肇事現場號誌運作情形表，以在第二種即由西向東方向之
    號誌運作為圓形紅燈、右轉箭頭綠燈之情形較為接近，且不論在前揭第二種及第
    三種號誌運作，抑或在第一種及第四種由西往東方向號誌運作均為圓形紅燈之情
    形下，而由北向南方向關於直行部分均為圓形紅燈，而由南向北方向除在前揭第
    一種情形下有一圓形紅燈外，其餘情況均未運作，告訴人由南往北方向直行穿越
    道路而行，均有違反號誌管制之情事，然即便告訴人有未遵守號誌管制穿越道路
    與有過失，惟仍無解於被告之過失責任；綜上，被告之過失行為與告訴人所受傷
    害間，存有相當因果關係，應屬灼然。
四、再告訴人因被告之過失行為，致遭受有顏面裂傷、左上臂及下肢等多處挫傷、瘀
    傷等傷害，業如前述，告訴人於本院九十三年一月三十日審理時提出補充告訴理
    由狀略以：其目前因急性右大腦動脈阻塞性中風，不僅左部顏面神經受損，且肢
    體左半部功能亦喪失，認上開傷害屬重傷害等語；惟查：(一)本件告訴人事故後，
    受有前揭如事實欄所載傷害等情，有西園醫院診斷證明書一紙在卷足憑，復經公
    訴人函詢前揭醫院屬實，此有西園醫院九十二年八月六日西園醫字第一一九號函
    覆稱：「病患（指告訴人）因頭部受傷、擦傷、撕裂傷，下肢多處擦傷於九十二
    年元月二十五日十五時五十五分到本院急診就醫。頭部Ｘ光無特異狀況，心臟跳
    動正常。」等語在卷，並提出相關急診病歷資料影本附卷可稽。(二)至告訴人另於
    九十二年二月十六日因右邊中大腦梗塞性中風、瓣膜性心臟病，瓣膜置換手術後
    、慢性心房顫動曾赴財團法人振興復健醫學中心就診，並提出該院診斷證明書一
    紙附卷為憑，惟公訴人函詢前揭醫院告訴人之病況，據財團法人振興復健醫學中
    心於九十二年九月一日以振醫字第九一四號函覆稱：「呂君因右側中大腦動脈阻
    塞性中風腦中風合併左側肢體癱瘓，於民國九十二年二月十六日入院，後二月二
    十七日出院，因有換過心臟瓣膜疑似心因性中風，出院後在本院門診追蹤治療及
    做復健……」等語，再細譯該醫院所提出附卷出院病例摘要影本中關於病史部分
    之文字敘述：「According to the statement of the patien,she had his-
    tory of VHD s/p MVR with regular OPD followed-up.……」等語，又告訴人
    於九十二年九月十九日檢察事務官偵訊時，亦自承八十七年七月二十八日曾做過
    心臟瓣膜手術一節，是由前揭告訴人所述及財團法人振興復健醫學中心診斷證明
    書、函文及出院病歷資料所載，復觀諸被告及告訴人二人陳述當日車禍經過，可
    知事發時告訴人之左側身軀雖遭被告所騎乘機車撞及，然其頭部及心臟已於當日
    至西園醫院就診時詳查且未曾察知有傷勢，告訴人稱頭部阻塞性中風之傷勢為本
    件車禍所致，尚難採信，此外，復查無任何積極證據足資佐證告訴人喪失肢體左
    半部機能與本次車禍故有關，告訴人稱其傷勢已達其他於身體或健康有重大不治
    或難治重傷害，實為其主觀之臆測，至告訴人因本次車禍所喪失勞動能力及造成
    生活上之不便所需賠償金額之多寡，係應另循民事途徑解決之問題，應併敘明。
五、綜上所述，本件事證明確，被告過失傷害犯行堪以認定。
六、核被告所為，係犯刑法第二百八十四條第一項前段之過失傷害罪。另依道路交通
    管理處罰條例第八十六條第一項之規定：「汽車駕駛人，無駕駛執照駕車、酒醉
    駕車、吸食毒品或迷幻藥駕車、行駛人行道或行經行人穿越道不依規定讓行人優
    先通行，因而致人受傷或死亡，依法應負刑事責任者，加重其刑至二分之一。」
    故被告騎乘機車行經行人穿越道不依規定讓行人即告訴人甲○○優先通行，因而
    致其受傷，則被告所負刑法第二百八十四條第一項前段之過失傷害罪，應依道路
    交通管理處罰條例第八十六條第一項之規定加重其刑；再其於肇事後，於警員前
    往現場處理時，在其上開犯行未為任何有偵查犯罪職權之公務員已知悉前，不逃
    避接受裁判而當場向警員自首，承認其為肇事人，有臺北市政府警察局萬華分局
    交通分隊警員陳佳燦所填具自首調查報告表附卷可稽，是被告既已向該管公務員
    申述犯罪事實，而不逃避接受裁判，已合於刑法第六十二條前段所定對於未發覺
    之犯罪自首而接受裁判之要件，應依該條規定減輕其刑，並依刑法第七十一條之
    規定，刑有加重及減輕者，應先加後減。爰審酌雙方就本件車禍應負之過失程度
    、告訴人因本件車禍所造成之傷害、被告犯罪後坦承犯行之態度，以及被告與告
    訴人對民事賠償金額之歧異，迄今尚未達成和解等情狀，量處如主文所示之刑，
    並諭知易科罰金之折算標準，以資懲儆。
七、據上論斷，應依刑事訴訟法第二百七十三條一第一項、第二百九十九條第一項前
    段，道路交通管理處罰條例第八十六條第一項，刑法第二百八十四條第一項前段
    、第六十二條前段、第四十一條第一項前段，罰金罰鍰提高標準條例第一條前段
    、第二條，判決如主文。
本案經檢察官張熙懷到庭執行職務。
中　　　華　　　民　　　國　　九十三　　年　　　三　　　月　　　一　　　日
                                      臺灣臺北地方法院交通法庭
                                          法　官  鄧德倩
右正本證明與原本無異。
如不服本判決，應於判決送達後十日內，向本院提出上訴狀。
                                          書記官  石幸代
中　　　華　　　民　　　國　　九十三　　年　　　三　　　月　　　一　　　日
附錄本案論罪科刑法條全文：
中華民國刑法第二百八十四條
(過失傷害罪)
因過失傷害人者，處六月以下有期徒刑、拘役或五百元以下罰金，致重傷者，處一年
以下有期徒刑、拘役或五百元以下罰金。
從事業務之人，因業務上之過失傷害人者，處一年以下有期徒刑、拘役或一千元以下
罰金，致重傷者，處三年以下有期徒刑、拘役或二千元以下罰金。
